臺灣嘉義地方法院交通事件裁定　　　　　　　　　　　九十三年度交聲字第八五號
　　原處分機關　交通部公路總局嘉義區監理所
　　異　議　人
　　即受處分人　甲○○
右列異議人即受處分人因違反道路交通管理處罰條例案件，對於原處分機關即交通部
公路總局嘉義區監理所中華民國九十三年四月一日所為之處分（原處分案號：嘉監裁
字第裁00－0000000號、第裁00－00000號），聲明異議，本院裁定
如左：
    主  文
異議駁回。
    理  由
一、本件異議意旨略以：異議人即受處分人（下簡稱受處分人）甲○○無駕駛執照，
    仍於民國八十六年二月二十五日下午四時十五分許，及同年四月三日晚上十一時
    十分許，駕駛車牌號碼ＷＤ－六九四五號之自用小貨車，於行經台中縣烏日鄉○
    ○路○段及國道一號高速公路南向二八○公里處時，經警攔停，遂以台中縣警察
    局８４中縣警刑字第００３５７８７號及內政部警政署公路警察局公警局字（８
    ３）第0000000號舉發違反道路交通管理事件通知單當場舉發受處分人違
    反道路交通管理處罰條例第二十一條第一項第一款「未領有駕駛執照駕車」之規
    定；詎時隔七年，原處分機關即交通部公路總局嘉義區監理所（下簡稱原處分機
    關）仍於九十三年四月一日分別以嘉監裁字第裁00－0000000號、第裁
    00－00000號裁處受處分人新台幣（下同）各一萬二千元之罰鍰，惟原處
    分機關係於時效完成後再行裁決處罰，於法尚有違誤，為此聲明異議云云。
二、按汽車駕駛人，未領有駕駛執照駕車者，處新臺幣六千元以上一萬二千元以下之
    罰鍰，並當場禁止其駕駛及扣留其車輛牌照，道路交通管理處罰條例第二十一條
    第一項第一款定有明文。次按行政執行，自處分、裁定確定之日或其他依法令負
    有義務經通知限期履行之文書所定期間屆滿之日起，五年內未經執行者，不再執
    行；其於五年期間屆滿前已開始執行者，仍得繼續執行；又本法修正施行前之行
    政執行事件，未經執行或尚未執行終結者，自本法修正條文施行之日起，依本法
    之規定執行之；前項關於第七條規定之執行期間，自本法修正施行日起算，行政
    執行法第七條第一項前段、第四十二條第二項前段、第三項亦分別定有明文。
三、經查：
（一）受處分人甲○○確分別於八十六年二月二十五日下午四時十五分許及同年四月
      三日晚上十一時十分許，因無駕駛執照而駕駛車牌號碼ＷＤ－六九四五號之自
      用小貨車，於行經台中縣烏日鄉○○路○段及國道一號高速公路南向二八○公
      里處時，經警攔停，並以台中縣警察局８４中縣警刑字第００３５７８７號及
      內政部警政署公路警察局公警局字（８３）第0000000號舉發違反道路
      交通管理事件通知單當場舉發受處分人違反道路交通管理處罰條例第二十一條
      第一項第一款「未領有駕駛執照駕車」之規定，復經原處分機關於九十三年四
      月一日分別以嘉監裁字第裁00－0000000號、第裁00－00000
      號裁處受處分人各一萬二千元之罰鍰等事實，業經受處分人到庭供認在卷（見
      本院卷第一九頁九十三年六月七日訊問筆錄），並有台中縣警察局８４中縣警
      刑字第００３５７８７號及內政部警政署公路警察局公警局字（８３）第00
      00000號舉發違反道路交通管理事件通知單，以及交通部公路總局嘉義區
      監理所九十三年四月一日嘉監裁字第裁00－0000000號、第裁00－
      00000號裁決書各乙份在卷足憑，且受處分人確無汽車駕駛執照乙情，亦
      經原處分機關函覆本院屬實，有原處分機關九十三年六月十日九十三年嘉監裁
      字第０６３８３號函附卷可稽，是受處分人確於上開時、地無照駕駛乙情，已
      堪認定。
（二）第查，本件受處分人既對前揭無照駕駛之事實不爭執，僅對於原處分機關之執
      行期限即本件係於時效完成後再行裁決處罰乙節有所疑義。查「違反道路交通
      管理事件行為人，未依規定自動繳納罰鍰，或未依規定到案聽候裁決，處罰機
      關應於二個月內依標準表逕行裁決之」違反道路交通管理事件統一裁罰標準及
      處理細則第四十四條第一項固定有明文；惟本件違規時間分別為八十六年二月
      二十五日及同年四月三日，原舉發單位分別於同日即八十六年二月二十五日及
      同年四月三日交付受處分人收受乙情，已據受處分人於本院調查時到庭陳稱明
      確（見本院卷第一九頁九十三年六月七日訊問筆錄），並有上開二張舉發違反
      道路交通管理事件通知單附卷可稽，則道路交通管理處罰條例第九十條第二項
      原規定：「前項案件自確定之日起逾三年未執行者，免予執行」，該條例於九
      十年六月一日修正，將第九十條第二項刪除，而本件交通違規事實發生該條例
      修正前，自應適用上開條例舊法之規定，固無疑義，然上開舊法第九十條第二
      項規定：「前項案件自確定之日起逾三年未執行者，免予執行」，係就違反道
      路交通管理事件之執行時效期間明白規定，其目的在避免法律關係遲不確定致
      生法秩序不安定之結果，並同時保障人民權益。而所謂「前項案件自確定之日
      」，係指交通違規案件經主管機關處罰確定而言。本件受處分人交通違規係於
      八十六年二月二十五日及同年四月三日為警舉發，於九十三年四月一日始經原
      處分機關裁決，而受處分人不服原處分，依法再向本院聲明異議，顯見本件處
      罰尚未確定，受處分人本件交通違規事件既未經處罰確定，即無適用上揭舊法
      規定而免予執行之餘地，是受處分人辯稱本件違規事件已逾時效，依法應免予
      執行云云，實有誤解，自非可採；是原處分機關於九十三年四月一日依道路交
      通管理處罰條例第二十一條第一項第一款及違反道路交通管理事件統一裁罰基
      準表之規定，以嘉監裁字第裁00－0000000號、第裁00－0000
      0號違反道路交通管理事件裁決書，各逕行裁決受處分人「罰鍰新台幣一萬二
      千元整」，並無違誤。至原處分機關未於舉發違反道路交通管理事件通知單送
      達兩個月內逕行裁決罰鍰之處分，而於舉發後逾七年始裁決一節，固與上開違
      反道路交通管理事件統一裁罰標準及處理細則第四十四條第一項之規定有違，
      惟因違反道路交通管理事件統一裁罰標準及處理細則，係為利公路主管機關及
      警察機關於處理違反道路交通事件能有一統一之程序及裁罰標準而訂定之行政
      規則，該細則第四十四條第一項有關裁罰機關應於二個月內依標準表逕行裁決
      之規定，僅在促使各處罰機關儘速處理，以免形成積案致逾前述三年之執行時
      效期間，無法達成交通管理之目的，乃處理機關內部行政作業之運作流程規定
      ，而非裁決時效規定，此有中央主管機關交通部九十年八月十七日交路九十字
      第○五○六二九號函可資參酌，故原處分機關以雖逾「違反道路交通處理事件
      統一裁罰標準及處理細則」第四十四條第一項之訓示規定，惟仍得裁決，應屬
      有據。是本件原處分機關未於舉發違反道路交通管理事件通知單送達二個月內
      逕行裁決，嗣於九十三年四月一日始裁決，其處分遲延，在行政管理上或有缺
      失之處，但並不違法，原處分機關所作之本件裁決應屬合法有效。則原處分機
      關對受處分人所為前開罰鍰處分之執行，依前揭行政執行法第七條第一項前段
      、第四十二條第二項前段、第三項規定，其執行期限應自九十年一月一日起算
      ，迄今未逾五年，原處分機關自得執行該罰鍰之處分，是受處分人所指本件已
      罹時效，不得再請求云云，顯對上開規定有所誤會，並無理由。
四、綜上所述，受處分人確有前揭違規行為，從而，原處分機關依前開道路交通管理
    處罰條例第二十一條第一項第一款及違反道路交通管理事件統一裁罰基準表規定
    裁處受處分人罰鍰各一萬二千元，核無違誤，本件異議無理由，應予駁回。
據上論結，應依道路交通案件處理辦法第十九條，裁定如主文。
中      華      民      國    九十三    年      六      月     十五     日
                              臺灣嘉義地方法院交通法庭
                                    法  官  黃  仁  勇
右正本證明與原本無異。
如不服本裁定，應於裁定送達後五日內向本院提出抗告狀（應附繕本）。
中      華      民      國    九十三    年      六      月     十五     日
                    書記官  呂  權  芳
